臺灣宜蘭地方法院刑事判決　　　　　　　100年度易字第623號
公　訴　人　臺灣宜蘭地方法院檢察署檢察官
被　　　告　曹博偉
上列被告因竊盜案件，經檢察官聲請以簡易判決處刑（100年度
偵字第2174號），本院前認不宜逕以簡易判決，改依通程序審理
，判決如下：
    主  文
曹博偉無罪。
    理  由
一、公訴意旨略以：被告曹博偉意圖為自己不法之所有，於民國
    100年1月7日凌晨2時許，駕駛車牌號碼1973-B3號自用小客
    車，至宜蘭縣五結鄉○○路46號前，徒手竊取黃文吉所有置
    放在上址圍牆內之電纜線3捆。嗣黃文吉發覺該電纜線遭竊
    後，報警處理而循線查獲。因認被告涉犯刑法第320條第1項
    之竊盜罪嫌云云。
二、按犯罪事實應依證據認定之，無證據不得認定犯罪事實，刑
    事訴訟法第154條第2項定有明文。次按事實之認定應憑證據
    ，如未能發現相當證據，或證據不足以證明，自不能以推測
    或擬制之方法為裁判之基礎；又認定不利於被告之事實，須
    依積極證據，苟積極證據不足為不利於被告事實之認定時，
    即應為有利於被告之認定，更不必有何有利之證據，最高法
    院40年台上字第86號、30年上字第816號判例可資參照。再
    所謂「積極證據足以為不利被告事實之認定」，係指據為訴
    訟上證明之全盤證據資料，在客觀上已達於通常一般人均不
    致於有所懷疑，而得確信被告確曾犯罪之程度，若未達此一
    程度，而有合理懷疑之存在時，即無從為有罪之確信，亦有
    最高法院76年台上字第4986號判例意旨可資參酌。
三、公訴人認被告涉犯上開罪嫌，無非係以：證人即告訴人黃文
    吉警詢、偵查中之證述、車號查詢汽車車籍及全戶戶籍資料
    查詢結果各1份及現場照片4張等資為論據。
四、訊據被告堅決否認上開犯行，辯稱：伊當日係要找一位住在
    錦草路400多號附近、綽號「阿K」之朋友，伊之前有與朋友
    去過「阿K」家1次，所以伊知道「阿K」家在附近，但伊當
    日找不到，所以就問住在錦草路46號之證人黃錫堅怎麼走，
    證人告知伊方向後伊即駕車離去；伊當日沒有進去上址圍牆
    內，也沒有看到圍牆內有電纜線等語。
五、經查，被告當日確有駕駛車牌號碼1973-B3號自用小客車在
    宜蘭縣五結鄉○○路46號前向證人黃錫堅問路一節，業據被
    告警詢、偵查及本院審理時供承不諱（見警卷第1頁反面、
    偵卷第25頁、本院100年度易字第623號卷第25、63-64頁）
    ，核與證人黃錫堅在本院審理時證述之情節大致相符（見本
    院100年度易字第623號卷第54頁），是被告當日確有駕駛車
    牌號碼1973-B3號自用小客車行經宜蘭縣五結鄉○○路46號
    前向證人黃錫堅問路之事實，堪以認定。證人黃文吉警詢中
    雖指稱：其當日原本在屋內睡覺，聽到狗叫聲，出去查看，
    看到一輛車停在圍牆外，被告人在圍牆內，其便問被告有何
    事，被告問其100多號怎麼走，其告知被告後，被告就開車
    離去等語（見警卷第2頁正反面），惟在本院審理時則證稱
    ：其當日看到被告時，被告所駕該車係停在圍牆內，該車之
    車頭朝向門口出去方向，車尾對著其自家中走出來之位置，
    因為該處剛好有路燈，所以其可以看清楚該車車號等語（見
    本院100年度易字第623號卷第40頁）；又改稱：被告當日應
    該沒有向其問路，應該係前幾日向其兒子問路；其係聽其兒
    子說過這個車牌之車子在本件竊案發生前幾日在其家附近繞
    ，其兒子覺得有異便將該車號記下；其當日亦有將車號記下
    ，再提供予警方，之後係警方調閱監視器找到被告，所以其
    不曾看過被告等語（見本院100年度易字第623號卷第38-39
    頁），復稱：其當日聽聞狗叫聲起身出來看時，被告人在外
    面，被告看到我就馬上上車把車子開走等語（見本院100年
    度易字第623號卷第38、40頁），則被告當日究係站在上址
    圍牆內抑或圍牆外、有否向證人黃文吉問路，以及被告所駕
    該車當日究係停放在何處？證人黃文吉是否確實看見被告此
    人及所駕該車車號等，證人黃文吉之證詞均反反覆覆，前後
    指訴不一，已值懷疑其證言之真實性。另佐以證人即承辦此
    案之員警陳福成到庭證稱：其係依據證人黃文吉及證人兒子
    提供之車牌號碼查詢戶籍資料，始查到被告，因被告係宜蘭
    縣之慣犯，所以伊持被告口卡片予證人黃文吉指認；證人黃
    文吉住處之監視器角度遭人移動，所以當日沒有照到嫌犯畫
    面等語（見本院100年度易字第623號卷第41-43頁）一情以
    觀，堪知證人黃文吉確非依據監視器畫面指認被告，又證人
    黃文吉既自承不曾見過被告，實難據證人陳福成依其提供之
    車籍資料查詢戶籍資料後提出之被告口卡片指認被告，綜合
    上情，證人黃文吉警詢及偵查中指認係被告行竊其所有之電
    纜線3捆云云，均難採信。
六、另據證人即黃文吉兒子黃錫堅結證稱；其當日原本在房間睡
    覺，聽見狗一直叫，下樓查看，其係到圍牆外面時發現被告
    車子停在圍牆外，被告問其錦草路127號怎麼走，其向被告
    指示方向後，被告便開車離去；當日被告係向其問路，其父
    親係跟在其後面才下樓，其父親下來時，被告車就開走了，
    被告車子當時係熄火停在外面，距離大門約5公尺遠，沒有
    進來圍牆內等語（見本院100年度易字第623號卷第54、57、
    58頁），益徵證人黃文吉前指稱被告車子當日係停在上址圍
    牆內，且其有見到該車車號云云，均非實在。被告辯稱伊當
    日車子沒有開進圍牆內，係停在圍牆外問路等語，較值採信
    。再查，失竊之電纜線3捆係證人黃文吉之前經營蝦子養殖
    所留下、重量約100公斤，1個人可能無法搬運等情，亦據證
    人黃文吉警詢及本院審理時證稱：失竊之電纜線3捆大小捆
    重量不同，大捆的可能有100多公斤，小捆的可能幾10公斤
    ，依據其經驗，如果大捆的話1個人無法搬等語明確（見警
    卷第2頁反面、本院100年度易字第623號卷第40頁），核與
    證人黃錫堅證稱：其不知道遺失之電纜線有多重，其只知道
    蠻重的，如果以重量來說，要在10幾分鐘搬完很拼等語大致
    相符（見本院100 年度易字第623號卷第58頁），則失竊之
    電纜線3捆既重達百餘公斤，且當時證人黃文吉及黃錫堅均
    已因狗吠聲而警醒下樓查看，處此緊張慌亂之氛圍下，被告
    焉有可能單靠己身薄力於10多分鐘內將該批電纜線3捆搬入
    停放上址圍牆外約5公尺遠之車內。是以被告辯稱其當日未
    進去圍牆內，僅係在外面向證人問路，也沒有見到電纜線等
    語，應值採信。又公訴人雖另舉車號查詢汽車車籍及全戶戶
    籍資料查詢結果、現場照片等件為證，惟此亦僅說明被告當
    日確有駕駛該車途經錦草路46號前，及上址外確有一圍牆環
    繞之事實，尚難證明被告有竊取證人黃文吉所有電纜線3捆
    之行為，從而，公訴人所舉證人黃文吉之證述及上揭證據資
    料，均無從使本院為被告有罪之心證。
七、綜上所述，本院認依公訴人所舉證據，尚無從積極證明被告
    涉有本件竊盜犯行，不得遽為不利被告之認定。此外，復查
    無其他積極證據證明被告涉犯公訴人所指之上開犯行，不能
    證明被告犯罪，依法應為無罪之諭知。
據上論斷，應依刑事訴訟法第301條第1項，判決如主文。
本案經檢察官張學翰到庭執行職務
中    華    民    國    100    年    12    月   14    日
                  刑事第三庭審判長法  官  陳玉雲
                                  法  官  張育彰
                                  法  官  卓怡君
以上正本證明與原本無異。
如不服本判決應於收受本判決後10日內向本院提出上訴書狀，並
應敘述具體理由。若未敘述理由者，應於上訴期間屆滿後20日內
向本院補提理由書狀(均須按他造當事人之人數附繕本)。
                                  書記官  林怡君
中    華    民    國   100    年    12    月    15    日